臺灣嘉義地方法院民事判決
109年度嘉簡字第281號
原      告  羅振村  
被      告  羅麗梅  
            羅麗惠  
            羅麗華  
兼  上三人
訴訟代理人  羅達霖  
兼  上四人
訴訟代理人  羅鍠  

被      告  羅木文  
            羅凱剛  
            羅武宏  
            羅健豪  

兼  上四人
訴訟代理人  羅豐朋  
被      告  羅振祥  
            羅國順  

            羅振順  

            羅振葉  
上  一  人
訴訟代理人  李秀玲  
被      告  羅增義  
            羅金旬  
兼  上一人
訴訟代理人  羅源洲  
被      告  羅新銓  
            羅慶德  
兼  上一人
訴訟代理人  羅慶隆  
上列當事人間請求分割共有物事件，本院於民國110年8月13日言
詞辯論終結，判決如下：
    主      文
兩造共有坐落嘉義縣○○鄉○○段00000地號、面積3,032.76平方公
尺之土地應予分割，其分割方法為：如附圖所示代號A部分、面
積154.95平方公尺之土地分歸被告羅健豪取得；代號B部分、面
積154.95平方公尺之土地分歸被告羅振葉取得；代號C部分、面
積154.95平方公尺之土地分歸被告羅豐朋取得；代號D部分、面
積115.94平方公尺之土地分歸被告羅凱剛取得；代號E部分、面
積115.95平方公尺之土地分歸被告羅武宏取得；代號F部分、面
積92.91平方公尺之土地分歸被告羅金旬取得；代號G部分、面積
92.91平方公尺之土地分歸被告羅新銓取得；代號H部分、面積92
.91平方公尺之土地分歸被告羅源洲取得；代號I部分、面積92.9
1平方公尺之土地分歸被告羅慶隆取得；代號J部分、面積92.92
平方公尺之土地分歸被告羅慶德取得；代號K部分、面積116.00
平方公尺之土地分歸被告羅鍠、羅達霖、羅麗梅、羅麗惠、羅
麗華共同取得，並按如附表二所示之應有部分比例保持共有；代
號L部分、面積116.00平方公尺之土地分歸被告羅木文取得；代
號M部分、面積1212.84平方公尺之土地分歸原告、被告羅振祥、
羅國順、羅振順、羅增義共同取得，並按如附表三所示之應有部
分比例保持共有；代號N部分、面積426.62平方公尺之土地，供
作道路使用，分歸被告羅鍠、羅達霖、羅麗梅、羅麗惠、羅麗
華、羅木文、羅凱剛、羅振葉、羅豐朋、羅金旬、羅新銓、羅源
洲、羅慶隆、羅慶德、羅武宏、羅健豪共同取得，並按如附表四
所示之應有部分比例保持共有。
訴訟費用由兩造按如附表一所示應有部分比例負擔。
    事實及理由
一、被告經合法通知，除被告羅達霖、羅麗梅、羅麗惠、羅麗華
    、羅木文、羅凱剛、羅武宏、羅健豪、羅豐朋、羅振順、羅
    振葉、羅金旬、羅源洲外，其餘被告均未於最後言詞辯論期
    日到場，核無民事訴訟法第386條各款所列情形，爰依原告
    聲請，由其一造辯論而為判決。 
二、原告主張：坐落嘉義縣○○鄉○○段00000地號土地（下稱系爭
    土地）為兩造所共有，共有人之應有部分如附表一所示，兩
    造無不分割之協議，亦無因物之使用目的不能分割之情事，
    惟不能協議分割，爰依民法第823條第1項之規定，訴請裁判
    分割，並同意被告羅豐朋所提分割方案等語。
三、被告方面：
　㈠被告羅豐朋則以：請依如附圖所示之分割方案為分割等語。
　㈡被告羅鍠、羅達霖、羅麗梅、羅麗惠、羅麗華、羅木文、羅
    凱剛、羅武宏則以：同意被告羅豐朋所提分割方案，並同意
    短少分配面積不受補償等語。
　㈢被告羅振祥、羅振順、羅振葉、羅增義、羅金旬、羅新銓、
    羅慶隆、羅源洲、羅慶德、羅健豪則以：同意被告羅豐朋所
    提分割方案等語。
　㈣被告羅國順未於最後言詞辯論期日到場，亦未提出書狀對被
    告羅豐朋所提分割方案表示意見。
四、得心證之理由：　　
  ㈠按各共有人，除法令另有規定外，得隨時請求分割共有物，
    民法第823條第1項定有明文。原告主張系爭土地為兩造所共
    有，共有人之應有部分如附表一所示，而兩造間就系爭土地
    並無不分割之協議，亦無依物之使用目的不能分割之情形，
    惟不能協議分割等事實，業據其提出土地登記謄本在卷為憑
    ，亦未見被告提出書狀或於言詞辯論中以為爭執，堪信原告
    之主張為真實，則原告請求法院裁判分割，自無不合，應予
    准許。
  ㈡按分割之方法不能協議決定，或於協議決定後因消滅時效完
    成經共有人拒絕履行者，法院得因任何共有人之請求，命為
    下列之分配：一、以原物分配於各共有人。但各共有人均受
    原物之分配顯有困難者，得將原物分配於部分共有人。二、
    原物分配顯有困難時，得變賣共有物，以價金分配於各共有
    人；或以原物之一部分分配於各共有人，他部分變賣，以價
    金分配於各共有人。以原物為分配時，如共有人中有未受分
    配，或不能按其應有部分受分配者，得以金錢補償之；以原
    物為分配時，因共有人之利益或其他必要情形，得就共有物
    之一部分仍維持共有，民法第824條第2項、第3項、第4項分
    別定有明文。又按共有人因共有物分割之方法不能協議決定
    ，而提起分割共有物之訴，應由法院斟酌共有物之性質、共
    有人之意願、全體共有人之利益、經濟效用等因素，秉持公
    平原則，而為適當之分配。經查，查系爭土地西北側有一棟
    房屋，四周未臨道路，目前透過鄰地私設道路對外通行，等
    情，業據本院勘驗現場明確，有勘驗筆錄、現場照片在卷可
    稽。被告羅豐朋就系爭土地之分割，提出如附圖所示之分割
    方案，並為原告及大多數被告所同意，依此分割方案兩造所
    分得之土地面積與其等對系爭土地之應有部分大致相符，被
    告羅鍠、羅達霖、羅麗梅、羅麗惠、羅麗華、羅木文、羅
    凱剛、羅武宏並同意就其短少分配面積不受補償，準此，本
    院參酌兩造之意願，土地整體之利用價值，並兼顧兩造間共
    有價值平等均衡、全體共有人之利益等因素，認為以如附圖
    所示之方法分割，應屬公允適當，而為可採，爰判決如主文
    第1項所示。 
五、末以分割共有物之訴，本質上並無訟爭性，兩造本可互換地
    位。本件原告起訴雖於法有據，但被告之應訴實因訴訟性質
    所不得不然，本院認為訴訟費用由敗訴之被告全部負擔，顯
    失公平，而應參酌兩造原應有部分之比例予以分擔，爰判決
    如主文第2項所示。
六、訴訟費用負擔之依據：民事訴訟法第80條之1。
中　　華　　民　　國　　110 　年　　8 　　月　　27　　日
                  臺灣嘉義地方法院嘉義簡易庭
                                  法　官　孫偲綺
以上正本係照原本作成。
如對本判決上訴，須於判決送達後20日內向本庭（嘉義市文化路
308之1號）提出上訴狀（均須按他造當事人之人數附繕本）。如
委任律師提起上訴者，應一併繳納上訴審裁判費。
中　　華　　民　　國　　110 　年　　8 　　月　　27　　日
                                  書記官  李珈慧
附表一：
編號 共有人 應有部分比例 1 羅鍠 1/100 2 羅達霖 1/100 3 羅麗梅 1/100 4 羅麗惠 1/100 5 羅麗華 1/100 6 羅木文 1/20 7 羅凱剛 1/20 8 羅振祥 1/20 9 羅國順 1/20 10 羅振村 1/20 11 羅振順 1/20 12 羅振葉 1/15 13 羅豐朋 1/15  14 羅增義 1/5  15 羅金旬 1/25  16 羅新銓 1/25  17 羅源洲 1/25  18 羅慶隆 1/25  19 羅慶德 1/25  20 羅武宏 1/20  21 羅健豪 1/15 
附表二：
編號 共有人 應有部分比例 1 羅鍠 1/5 2 羅達霖 1/5 3 羅麗梅 1/5 4 羅麗惠 1/5 5 羅麗華 1/5 
附表三：
編號 共有人 應有部分比例 1 羅振祥 1/8 2 羅國順 1/8 3 羅振村 1/8 4 羅振順 1/8 5 羅增義 4/8 
附表四：
編號 共有人 應有部分比例 1 羅鍠 1/60 2 羅達霖 1/60 3 羅麗梅 1/60 4 羅麗惠 1/60 5 羅麗華 1/60 6 羅木文 1/12 7 羅凱剛 1/12 8 羅振葉 1/9 9 羅豐朋 1/9 10 羅金旬 1/15 11 羅新銓 1/15 12 羅源洲 1/15 13 羅慶隆 1/15  14 羅慶德 1/15  15 羅武宏 1/12  16 羅健豪 1/9